臺北高等行政法院判決
　　　　　　　　　　　　　　　　　　 95年度訴字第03317號
　　　　　　　　　　　　　　　.
原　　　告　陸軍軍官學校
代　表　人　甲○○（校長）
訴訟代理人　葉智幄律師
複代理人　　高景全律師
被　　　告　乙○○
上列當事人間因償還公費事件，原告提起行政訴訟。本院判決如
下：
　　主  文
被告應給付原告新台幣壹拾伍萬肆仟肆佰貳拾元，及自民國95年
10月12日起至清償日止，按年息百分之五計算之利息。
訴訟費用由被告負擔。
　　事  實
一、事實概要：
    被告為原告學校專科學生班第17期甲班之學生，因不願意繼
    續就讀，原告依據該校「學員生修業規則」第43條第7 項規
    定，於民國（下同）84年5 月18日核予退學；且依行為時「
    國軍各軍事學校轉學退學開除學生賠償費用辦法」第1 條、
    第2 條規定，被告應賠償在校費用計新臺幣（下同）169,86
    3 元，已賠償15,443元，尚有154,420 元迄未賠償。屢經催
    討，未獲置理，遂向本院提起行政訴訟。
二、兩造聲明：
　(一)原告聲明求為判決：
    1.被告應給付原告15萬4420元，及自本件起訴狀繕本送達之
      翌日起至清償日止，按年息百分之五計算之利息。
    2.訴訟費用由被告負擔。
　(二)被告未於言詞辯論期日到庭，亦未提出書狀作何聲明或陳述
　　。
三、兩造之爭點：
　(一)原告主張之理由：
    1.被告本為原告學校專科學生班第17期甲班之學生，因不願
      意繼續就讀，原告依據該校「學員生修業規則」第43條第
      7 項規定，於84年5 月18日核予退學；且依行為時「國軍
      各軍事學校轉學退學開除學生賠償費用辦法」第1 條、第
      2 條規定，被告應賠償在校費用計169,863元，已賠償15
      ,443元，尚有154,420 元迄未賠償。
    2.提起本件行政訴訟之依據
      (1)按「人民與中央或地方機關間，因公法上原因發生財產
        上之給付或請求作成行政處分以外之其他非財產上之給
        付，得提起給付訴訟；因公法上契約發生之給付，亦同
        。」行政訴訟法第8 條定有明文。次按司法院釋字第34
        8 號解釋意旨，「行政機關基於其法定職權，為達成特
        定之行政上目的，於不違反法律規定之前提下，自得與
        人民約定提供某種給付，並使接受給付者負合理之負擔
        或其他公法上對待給付之義務，而成立行政契約關係」
        。是國軍各軍事學校招考入學之學生可享受公費及軍（
        士）官養成教育，於畢業後取得軍（士）官任用資格，
        惟學生在校期間如遭退學或開除學籍者，應賠償其在校
        期間之費用，國防部就有關之賠償事宜訂有「國軍各軍
        事學校退學開除學生賠償費用辦法」，該辦法係主管機
        關為確保國家培養軍事人才之目的及財政支出之合理性
        而訂立，作為自願接受公費軍事教育學生訂立行政契約
        之準據，亦與法律規定無違，且國軍各軍事學校於甄試
        學生之招生簡章上已載明在校受訓期間，如因故遭學校
        開除或退學學籍者，應依照上開賠償費用辦法繳還在校
        期間所耗費用，則上開賠償費用辦法即成為契約之內容
        ，訂約當事人均有履行契約之義務。
      (2)被告因不願繼續就讀而開除學籍；則原告與被告間屬國
        家機關與人民約定提供某種給付，並使接受者負合理之
        負擔或其他公法上對待給付之義務，而成立行政契約關
        係。是本件被告因意志不堅開除學籍而應賠償之金額，
        即屬因該行政契約關係所生之給付義務。
    3.綜上所述，爰依行政契約之法律關係，提起本件行政訴訟
　　  ，求為判決如聲明所示。
  (二)被告主張之理由：
  　被告未於言詞辯論期日到場，亦未提出書狀作何聲明或陳述
    。
　  理    由
一、本件被告受合法通知無正當理由而未於言詞辯論期日到場，
    核無民事訴訟法第386 條各款所列情形，爰依行政訴訟法第
    218 條準用民事訴訟法第385 條、第386 條之規定，由原告
    聲請而為一造辯論判決。
二、按行政機關基於其法定職權，為達成特定之行政上目的，得
    於不違反法律規定之前提下，與人民約定提供某種給付，並
    使接受給付者負合理之負擔或其他公法上對待給付之義務，
    而成立行政契約關係。國軍各軍事學校招考入學之學生可享
    受公費及軍（士）官養成教育，於畢業後取得軍（士）官任
    用資格，惟學生在校期間如遭退學或開除學籍者，應賠償其
    在校期間之費用，國防部就有關之賠償事宜訂有「國軍各軍
    事學校退學開除學生賠償費用辦法」，該辦法係主管機關為
    確保國家培養軍事人才之目的及財政支出之合理性而訂立，
    作為自願接受公費軍事教育學生訂立行政契約之準據，亦與
    法律規定無違，本件自得適用。國軍各軍事學校於甄試學生
    之招生簡章上已載明在校受訓期間，如因故遭學校開除或退
    學學籍者，應依照上開賠償費用辦法繳還在校期間所耗費用
    ，則上開賠償費用辦法即成為契約之內容，訂約當事人均有
    履行契約之義務（司法院釋字第348 號解釋參照）。又按國
    軍各軍事學校（院班）招考之學生報到入學後，經退學或開
    除學籍者，符合本辦法免賠在校費用之規定外，均應賠償在
    校期間費用，中華民國79年3 月28日國防部（79）伸信字第
    1487號令修正發布之「國軍各軍事學校退學開除學生賠償費
    用辦法」第1 條第1 項有明文規定。
三、原告主張被告為原告學校專科學生班第17期甲班之學生，因
    不願意繼續就讀，原告依據該校「學員生修業規則」第43條
    第7 項規定，於84年5 月18日核予退學；且依行為時「國軍
    各軍事學校轉學退學開除學生賠償費用辦法」第1 條、第2
    條規定，被告應賠償在校費用計169,863 元，已賠償15,443
    元，尚有154,420 元迄未賠償等事實，有退學人員名冊、賠
    償費用統計表、存證信函、陸軍軍官學校84年5 月19日(84)
    展領字第2821號退學文令、簽呈、約談紀錄、離校報告書等
    件影本附卷可稽，被告則未於言詞辯論期日到場，亦未提出
    書狀作何聲明或陳述，應堪信原告之主張為真實。
四、國軍各軍事學校於甄試學生之招生簡章上已載明在校受訓期
    間，如因故遭學校開除或退學學籍者，應依照上開賠償費用
    辦法繳還在校期間所耗費用，則上開賠償費用辦法即成為契
    約之內容，訂約當事人均有履行契約之義務。從而，原告依
    上開行政契約及上開規定就公法上原因發生之給付，主張被
    告應給付原告壹拾伍萬肆仟肆佰貳拾元，及自起訴狀繕本送
    達翌日即95年10月12日起，至清償日止，按年息百分之五計
    算之利息，為有理由，應予准許。
據上論結，本件原告之訴為有理由，爰依行政訴訟法第218條、
第98條第3 項前段，民事訴訟法第385 條第1 項前段，判決如主
文。
中　　華　　民　　國　　96　　年    4 　月　   19  　 日
                        第四庭審判長 法  官  侯東昇
                                     法  官  李玉卿
                                     法  官　林惠瑜
上為正本係照原本作成。
如不服本判決，應於送達後20日內，向本院提出上訴狀並表明上
訴理由，如於本判決宣示後送達前提起上訴者，應於判決送達後
20日內補提上訴理由書（須按他造人數附繕本）。
中　　華　　民　　國　　96　　年　　4 　月　   19     日
                                     書記官  劉道文
